臺灣臺北地方法院交通事件裁定　　　　 94年度交聲字第679號
原處分機關　　臺北市交通事件裁決所
異　議　人
即受處分人　　甲○○
上列異議人即受處分人因違反道路交通管理處罰條例案件，對於
臺北市交通事件裁決所中華民國九十四年六月二日以北市裁三字
第裁二二－Ａ九Ｊ0000000號所為之處分（原舉發案號：
臺北市政府警察局北市警交大字第Ａ九Ｊ0000000號），
聲明異議，本院裁定如下：
    主  文
異議駁回。
    理  由
一、本件異議意旨略以：異議人即受處分人甲○○於民國九十四
    年三月十七日上午八時四十八分許，騎乘車牌號碼ＤＷＨ－
    五三九號輕型機車，沿臺北市○○○路由南往北方向行駛，
    駛至重慶南路一三六巷巷口左轉進入該巷，準備進入法務部
    停車場時，隨即為警攔停，聲稱異議人違規左轉，經異議人
    對員警表示異議人十餘年來均係左轉一三六巷上班，何來違
    規之處？員警始以手勢比向一三六巷斜對面之重慶南路上新
    設一禁止機車左轉之禁制標誌，經異議人向員警解釋其係欲
    法務部停車場內停車至臺灣臺北地方法院檢察署上班，而法
    務部停車場入口設於該巷巷內，該巷又為通往博愛路之單行
    道，異議人當無自博愛路違規逆向行駛進入該巷之可能，然
    仍未為員警所採，仍製單予以舉發。經向原處分機關臺北市
    交通事件裁決所異議，仍遭原處分機關依道路交通管理處罰
    條例第四十八條第一項第二款規定，裁處異議人罰鍰新臺幣
    （下同）一千四百元，並依同條例第六十三條第一項規定，
    記違規點數一點。但臺北市○○○路一三六巷，原未禁止機
    車左轉，現何以突然禁止機車左轉進入該巷，主管機關在新
    設禁制標誌時，是否應透過報紙或電子媒體報導，提醒名眾
    注意，亦盡告知義務。且為何僅禁止機車而未禁止汽車左轉
    進入該巷，法令依據何在？況該禁止機車左轉標誌，為何未
    與該巷為單行道之標誌，顯而易見地一同設置在一三六巷巷
    口，反而設置在該巷協對面之臺北市○○○路路燈燈柱上，
    導致機車騎士不易注意，設置地點顯有不當，經異議人申訴
    後，又在原標誌前方十公尺處加掛相同之禁止機車左轉標誌
    ，由此可見，主管機關亦明知標誌設置地點不當，仍不知改
    進，此種不合理又浪費公帑的擾民行徑，違反政府所落實之
    便民德政。異議人不服，為此，聲明異議。
二、汽車駕駛人轉彎時，不依標誌、標線、號誌指示者，處二百
    元以上六百元以下即新臺幣六百元以上一千八百元以下罰鍰
    ，道路交通管理處罰條例第四十八條第二款定有明文。又汽
    車駕駛人有第三十三條、第三十八條第一項、第四十條第一
    項、第四十五條、第四十七條第一款至第四款、第四十八條
    、第四十九條或第六十條第一項、第二項第一款至第三款情
    形之一者，除依原條款處罰鍰外，並各記違規點數一點，道
    路交通管理處罰條例地六十三條第一項第一款亦規定甚明。
三、經查：
  (一)訊據異議人甲○○對於其有於上開時、地騎乘上開輕型機車
    駛至臺北市○○○路一三六巷巷口左轉進入該巷之事實坦承
    不諱，並經證人黃嘉龍亦即舉發本件違反道路交通管理事件
    之臺北市政府警察局中正第一分局交通分隊警員於本院訊問
    時證述：「異議人騎乘重機車，沿重慶南路從南往北行駛至
    重慶南路一三六巷巷口時南轉西左轉‧‧‧」等語無訛，而
    臺北市○○○路一三六巷處，多年以來均未禁止汽機車左轉
    進入之事實，固經異議人於本院訊問時陳述在卷，然即係因
    原未禁止機車左轉進入一三六巷內之故，致欲左轉進入一三
    六巷之機車，勢必靠左側道路行駛，惟此要與左側道路路面
    劃設有「禁行機車」之標字相左，主管機關遂於九十三年底
    至九十四年初之間，同時在臺北市○○○路一二六巷及一三
    六巷對面之重慶南路路燈燈柱上同時設置二處禁止機車左轉
    之禁制標誌，禁止機車左轉進入一三六巷等語綦詳，並有證
    人黃嘉龍所提出之上開路段照片五張附卷可稽，異議人指稱
    原僅於一三六巷對面之重慶南路上設置一處禁制標誌，在其
    提出申訴後，始於該處禁制標誌前方十公尺處亦即一二六巷
    對面之重慶南路上設置第二處禁制標誌云云，要屬無據。
  (二)又該二處禁止機車左轉進入一三六巷之禁制標誌之設置目的
    ，既係在禁止沿臺北市○○○路由南往北方向行駛之機車左
    轉進入一三六巷，重蹈上開左側道路路面「禁行機車」標字
    與實際用路情形相互矛盾之覆轍，則主管機關將上該二處禁
    制標誌設置於重慶南路由南往北之行車方向處，使該行車方
    向之機車駕駛人得以預先知悉該處業已禁止機車左轉進入而
    予以遵循，此為事理為當然，斷無將之設置在對向一三六巷
    巷口處之理可言，再參酌上開二處禁制標誌設置之所在，係
    懸掛於路旁路燈燈柱上，標誌周圍亦無任何遮蔽物，一望即
    知，顯而易見，亦無異議人所指標誌不清或設置不當之情形
    ，異議人上開所辯，顯不符實，要無可採。況異議人為駕駛
    人，自有注意並遵守道路交通標誌、標線、號誌指示行車之
    義務，主管機關新設標誌、標線、號誌時，本無未以平面或
    電子媒體告知用路人之義務，自不得以此為由卸責。
  (三)綜上所述，異議人確有於上開時、地騎乘上開輕型機車，在
    上開設有禁止機車左轉之禁制標誌之路段違規左轉之事實，
    洵堪認定。從而，原處分機關依前開道路交通管理處罰條例
    第四十八條第一項第二款、違反道路交通管理事件統一裁罰
    基準及處理細則第四十四條第一項及違反道路交通管理事件
    統一裁罰基準表之規定，裁處異議人罰鍰一千四百元，並依
    同條例第六十三條第一項規定，記違規點數一點，於法並無
    不合，異議人之異議為無理由，應予駁回。
據上論斷，應依道路交通管理處罰條例第八十七條第二項，道路
交通案件處理辦法第十九條，裁定如主文。
中　　華　　民　　國　　94　　年　　9 　　月　　7 　　日
                        臺灣臺北地方法院交通法庭
                            法　官  吳麗英
以上正本證明與原本無異。
如不服本裁定，應於送達後五日內，向本院提出抗告狀。
　　　　　　　　　　　　　　書記官　田華仁
中　　華　　民　　國　　94　　年　　9 　　月　　21　　日
